臺灣高等法院民事判決
109年度訴易字第12號
原      告  施永琦  
法定代理人  施惠英  
被      告  林進益  

上列當事人間請求侵權行為損害賠償事件，原告提起刑事附帶民
事訴訟，經本院刑事庭裁定移送前來（108年度交附民字第60號
），本院於109年8月18日言詞辯論終結，判決如下：
    主      文
被告應給付原告新臺幣貳拾伍萬貳仟貳佰陸拾貳元，及自民國一
百零八年十二月十三日起至清償日止，按週年利率百分之五計算
之利息。
原告其餘之訴駁回。
訴訟費用由被告負擔十分之三，餘由原告負擔。
    事實及理由
壹、程序方面：
　　被告經合法通知未於言詞辯論期日到場，核無民事訴訟法第
    386條所列各款情形，爰依原告之聲請，由其一造辯論而為
    判決。 
貳、實體方面：
原告起訴主張：被告於民國（下同）106年12月8日下午9時34分
  許，無照騎乘車牌號碼000-0000號普通重型機車（下稱被告機
  車），於新北市○○區○○路○段000號旁欲起駛進入車道，本應注
  意車輛起駛前，應暫停並看清無來往車輛，而依當時天候雨、
  夜間有照明、柏油路面濕潤無障礙物、視距良好等一切情形，
  並無不能注意之情事，竟疏未注意而貿然起駛，適有伊騎乘車
  牌號碼000-0000號普通重型機車（下稱原告機車）搭載訴外人
  黃畇喬沿上開道路直行至該處，因而閃避不及而從被告後方撞
  上，伊與黃畇喬2人人車倒地（下稱系爭事故），致伊受有右
  側股骨骨折之傷害。伊因此受有支出醫療費用新臺幣（下同）
  7萬8,930元、3個月無法工作之損失10萬8,000元、生活上增加
  費用6萬7,080元（含計程車費用1,080元及看護費用6萬6,000
  元）、精神慰撫金60萬元，共計85萬4,010元之損害。爰依民
  法第184條第1項前段之規定，請求被告如數賠償，並聲明：被
  告應給付85萬4,010元，及自起訴狀繕本送達翌日起至清償日
  止，按週年利率5%計算之利息。
被告未於言詞辯論期日到場，亦未提出書狀作何聲明或陳述。
查被告因系爭事故，原告提起傷害告訴，經臺灣新北地方檢察
  署（下稱新北地檢）檢察官偵查終結，認被告上開行為涉犯刑
  法第284條之過失傷害罪罪嫌，而以該署107年度偵緝字第2922
  號提起公訴（其另被訴肇事致人傷害逃逸罪部分，亦經提起公
  訴，惟非本件審理範圍，爰不贅述），經臺灣新北地方法院（
  下稱新北地院）刑事庭以108年度交訴字第6號刑事判決，判處
  被告拘役50日；嗣被告提起上訴，復經本院刑事庭以108年度
  交上易字第370號判決駁回上訴確定之事實（下稱相關刑案）
  ，有本院108年度交上易字第370號刑事判決在卷可參，復經本
  院調閱相關刑案之全案電子卷證資料查閱無訛，堪信為真正。
   
按汽車駕駛執照為駕駛汽車之許可憑證，由駕駛人向公路監理
  機關申請登記，考驗及格後發給之。汽車駕駛人經考驗及格，
  未領取駕駛執照前，不得駕駛汽車。又行車前應注意之事項，
  依下列規定：……七、起駛前應顯示方向燈，注意前後左右有無
  障礙或車輛行人，並應讓行進中之車輛行人優先通行。道路交
  通安全規則第50條、第89條第1項第7款分別定有明文。查被告
  未領有汽車駕駛執照，於上開時、地駕駛被告機車，欲起駛進
  入車道時，疏未讓行進中之車輛優先通行，即貿然起駛進入車
  道，其明顯違反上開道路交通安全規則之規範，致發生系爭事
  故，造成原告受有損害，被告對於系爭事故之發生顯有過失，
  至為灼然。且被告之過失駕車肇事行為，與原告所受之損害結
  果間，具有相當因果關係，應可認定。
次按因故意或過失，不法侵害他人之權利者，負損害賠償責任
  。不法侵害他人之身體或健康者，對於被害人因此喪失或減少
  勞動能力或增加生活上之需要時，應負損害賠償責任。又不法
  侵害他人之身體者，原告雖非財產上之損害，亦得請求賠償相
  當之金額。民法第184條第1項前段、第193條第1項、第195條
  第1項前段分別定有明文。查原告因被告之過失侵權行為而受
  損害，依首揭規定，其請求被告賠償其所受財產上及非財產上
  損害，即非無據。茲審究如下：　
㈠醫療費用部分：原告因本件車禍受傷後，至醫療財團法人徐元
  智先生醫藥基金會亞東紀念醫院（下稱亞東醫院）就醫共支出
  醫療費用3,050元，至衛生福利部雙和醫院（下稱雙和醫院）
  就醫共支出醫療費用7萬5,880元等情，有醫療費用收費可參（
  見本院交附民卷第17-29頁）。查原告所支出之前揭醫療費用
  ，合計7萬8,930元（計算式：3,050＋75,880＝78,930），核屬
  治療所必需，故原告請求被告賠償此部分醫療費7萬8,930元，
  應予准許。
㈡看護費用部分：查原告因右側股骨骨折，於106年12月9日至雙
  和醫院急診就診，入院施行內固定手術，需使用鈦合金固定骨
  釘保護，至同年月16日出院，並分別於同年月21日、同年1月 
  11日、22日至門診就診，醫囑建議宜休養三個月不宜劇烈活動
  ，宜專人照護一個月，宜門診追蹤治療等情，有雙和醫院診斷
  證明書可稽(見本院附民卷第15頁)。是以，原告因受前述傷害
  而住院治療，依其傷勢觀之，於原告受傷後一個月內顯難謂其
  能自理生活，故雙和醫院前揭原告於一個月期間，醫囑建議專
  人照護之專業意見，應屬可採。則原告於受傷後一個月期間既
  無法自理生活，自有增加生活上所需看護費用，其請求該住院
  期間之看護費用，即非無據。再者，親屬間之看護，縱因出於
  親情而未支付該費用，然其所付出之勞力，顯非不能以金錢為
  評價，此種基於身分關係之恩惠，自不能加惠於加害人，而應
  比照一般看護情形，認被害人受有相當看護費之損害，命加害
  人賠償，始符合民法第193條第1項所定「增加生活上需要」之
  意旨。參酌，原告因受前揭傷害而行動不便，看護有相當之困
  難度，家屬看護勢必付出較照顧一般患者猶多之心力，應認原
  告之家屬看護應與職業看護有相同之評價，方符公允。準此，
  原告主張以看護一日之費用2,200元為計算此部分損害之標準
  ，尚屬公允，且被告亦未到場爭執，應為可採。從而，原告受
  傷後一個月期間，依全日看護2,200元算，原告之看護費總計
  為6萬6,000元（計算式：2,200×30＝66,000），其請求被告如
  數賠償，洵屬有據。
㈢交通費用部分：
⒈查原告因右側股骨骨折之傷害，分別於106年12月21日、107年1
  月11日、107年4月12日、107年5月10日、107年8月15日、108
  年1月30日至雙和醫院就診計6次之事實，有雙和醫院醫療費用
  收據可參（見本院附民卷第23-29頁）。據此，原告於前揭期
  間至雙和醫院門診，共計6次，應可認定。
⒉再依原告所受之前揭傷勢觀之，其應無法搭乘如公車、捷運之
  大眾運輸工具就醫，而有搭乘計程車之必要，是其主張其須搭
  乘計程車就醫，因此增加生活支出而請求被告賠償等情，應屬
  有據。又由原告住處至雙和醫院，距離約1.6公里，其日間單
  趟之計程車車資估算為80元至105元等情，有台灣大車隊-網路
  叫車系統可參（見本院附民卷第31頁）。是原告主張每趟來回
  車資為180元，堪信為真正。
⒊從而，原告請求被告賠償其自住處往返雙和醫院門診共6次之交
  通費用，每次往返以180元計算，合計支出之交通費1,080元（
  計算式：180×6＝1,080），為有理由，應予准許。
㈣不能工作損失部分：
⒈原告主張其自受傷後3個月之期間，無法從事任何工作，受有不
  能工作之損失等語。查原告因右側股骨骨折，於106年12月9日
  至雙和醫院急診就診，入院施行內固定手術，需使用鈦合金固
  定骨釘保護，至同年月16日出院，並分別於同年月21日、同年
  1月11日、22日至門診就診，醫囑建議宜休養三個月不宜劇烈
  活動，宜專人照護一個月，宜門診追蹤治療等情，業如前述，
  則原告主張其於前揭醫囑建議三個月之保養、治療期間，不能
  工作而受有損失，應屬可採。　
⒉查原告於系爭事故發生前受僱於延吉加油站股份有限公司（下
  稱延吉公司），擔任計時工讀生，其在職期間自106年11月8日
  起至106年12月6日止，106年11月、12月之薪資依序為4,788元
  、1,995元，受傷後，其在職期間自107年3月27日起至107年5
  月24日止，107年薪資合計1萬0,108元、總時數合計為76小時
  ，有延吉公司109年8月11日109第0000000000號函暨檢附之薪
  資工作收入證明可參（見本院訴易字卷第99-103頁）。又原告
  係在夜校就讀一節，為其所自認（見本院訴易字卷第76頁）。
  本院審酌原告於系爭事故發生時，係夜校學生，從事計時工讀
  生之工作，以其於受傷前之106年11月之薪資4,788元作為計算
  其工作損失之依據，堪認與其受傷前一面讀書、一面工讀之收
  入狀態大致相符，核屬適當。準此，原告請求被告應賠償三個
  月，合計為1萬4,364元之不能工作損失（計算式：4,788×3＝14
  ,364），為有理由，應予准許，至逾上開範圍工作損失之請求
  ，尚乏所據。
㈤精神損害賠償部分：查原告因被告前揭侵權行為致受有右側股
  骨骨折之傷害，經住院治療，並宜休養三個月不宜劇烈活動，
  宜專人照護一個月，宜門診追蹤治療等情，已如前述，原告主
  張其因本件傷害精神甚感痛苦，自屬可信，其請求被告賠償非
  財產上損害精神慰藉金，洵無不合。次查，系爭事故發生時，
  原告為夜校高中二年級學生，任職於延吉公司，擔任計時工讀
  生，每月收入約3、4千元，名下無任何財產，已據原告陳明在
  卷，並有稅務電子閘門財產所得調件明細表可參（見本院限閱
  卷第7-11頁）；另被告係國中畢業，從事鋪設PU跑道、球場之
  工作，以日計酬，日薪1,000餘元，名下無任何財產，業據被
  告於相關刑案審理中陳明在卷（見新北地院108年度交訴字第6
  號卷第164頁），並有稅務電子閘門財產所得調件明細表可參
  （見本院限閱卷第11頁）。本院審酌被告不法侵害原告身體之
  情節及兩造之身分、地位、經濟狀況暨原告精神上所受痛苦之
  程度等一切情狀，認原告得請求之非財產上損害以20萬元為適
  當，逾此部分，尚嫌過高，不能准許。
㈥綜上所述，原告因本件侵權行為得請求被告賠償金額，為醫療
  費用7萬8,930元、看護費用6萬6,000元、交通費1,080元、不
  能工作損失1萬4,364元及精神慰藉金20萬元，共計36萬0,374
  元（計算式：78,930＋66,000＋1,080＋14,364＋200,000＝360,374
  ）。　
再按損害之發生或擴大，被害人與有過失者，法院得減輕賠償
  金額，或免除之，民法第217條第1項定有明文。又如違反道路
  交通安全規則第50條第1項之規定，未領有駕駛執照而駕駛機
  車，因該規定內容兼具保護用路人法益之意旨，屬保護他人之
  法律，違反之亦屬同有過失。此觀道路交通管理處罰條例第21
  條第1項第1款規定，汽車駕駛人未領有駕駛執照駕駛小型車或
  機車者，應處以罰鍰，並當場禁止其駕駛之規定自明。查本件
  車禍之發生，固因被告上開注意義務之違反過失所致。惟觀本
  件事故發生當時，原告本應注意未領有汽車駕駛執照不得騎乘
  機車，且依當時狀況亦無不能注意之情形，詎原告疏未注意及
  此，於上開時、地無照駕駛原告機車終致肇事，其亦有過失，
  應堪認定；又原告之前揭過失，復為造成系爭車禍結果發生原
  因之一而具相當因果關係，原告依前開說明自應承擔其之過失
  責任，而有過失相抵之適用，應減輕被告之損害賠償責任。次
  按法院對於酌減賠償金額至何程度，應斟酌雙方原因力之強弱
  與過失之輕重以定之（最高法院88年度台上字第2867號判決意
  旨參照），亦即應針對損害發生之具體情形，分析其原因力及
  過失之強弱輕重予以決定。本件承前所述，被告無照駕駛被告
  機車，欲起駛進入車道時，疏未讓行進中之車輛優先通行，而
  原告無照駕駛原告機車等情，本院審酌前述兩造對於造成系爭
  事故原因力之強弱與過失程度之輕重，認兩造之過失行為均為
  系爭車禍之肇事原因，被告、原告應各負70%、30%之過失責任
  ，爰依兩造過失之程度，減輕被告賠償金額30%，即被告應賠
  償原告25萬2,262元〔360,374×（1-30%）＝252,262，元以下四
  捨五入〕。
末按給付無確定期限者，債務人於債權人得請求給付時，經其
  催告而未為給付，自受催告時起，負遲延責任。其經債權人起
  訴而送達訴狀，或依督促程序送達支付命令，或為其他相類之
  行為者，與催告有同一之效力；遲延之債務，以支付金錢為標
  的者，債權人得請求依法定利率計算之遲延利息，民法第229
  條第2項、第233條第1項前段分別定有明文。應付利息之債務
  ，其利率未經約定，亦無法律可據者，週年利率為百分之5，
  亦為同法第203條所明定。原告對被告之損害賠償請求權，為
  未定給付期限之金錢債權，依前述規定，原告自得請求自刑事
  附帶民事訴訟起訴狀繕本送達被告翌日即108年12月13日（見
  本院附民字卷第33頁）起之法定遲延利息。
綜上所述，原告依民法第184條第1項前段、第193條第1項、第1
  95條第1項規定，請求被告給付原告25萬2,262元，及自108年1
  2月13日起至清償日止，按週年利率5%計算之利息，為有理由
  ，應予准許，至逾此範圍之請求，非屬正當，不應准許，應予
  駁回。
本件事證已臻明確，兩造其餘主張、陳述暨所提之證據，經審
  酌與本院前揭判斷不生影響，爰不一一詳予論述，附此敘明。
據上論結，本件原告之訴為一部有理由、一部無理由，依民事
  訴訟法第79條、第385條第1項，判決如主文。
中　　華　　民　　國　　109 　年　　8 　　月　　26　　日
                  民事第十五庭
                        審判長法  官  方彬彬
                              法  官  趙雪瑛
                              法  官  謝永昌
正本係照原本作成。
不得上訴。
中　　華　　民　　國　　109 　年　　8 　　月　　26　　日
　　　　　　　　　　　　    　書記官　王增華